【裁判字號】    99,交聲,1664
【裁判日期】    991119
【裁判案由】    違反道路交通管理處罰條例聲明異議
【裁判全文】
臺灣臺北地方法院交通事件裁定        99年度交聲字第1664號
原處分機關  交通部公路總局臺北區監理所板橋監理站
異  議  人
即受處分人  黃迪揚
上列異議人即受處分人因違反道路交通管理處罰條例事件，對於
交通部公路總局臺北區監理所板橋監理站中華民國99年6月17日
所為之處分（原處分案號：板監裁字第裁41-1AD863419號），聲
明異議，本院裁定如下：
    主  文
異議駁回。
    理  由
一、按「受處分人，不服道路交通管理處罰條例第8條主管機關
    所為之處罰者，得於接到裁決書之翌日起20日內，向管轄地
    方法院聲明異議」，道路交通管理處罰條例第87條第1項定
    有明文。又「法院認聲明異議不合法律上之程式，且無從補
    正者，應以裁定駁回之」，道路交通事件處理辦法第17條前
    段亦有明文。再「處理違反道路交通管理事件，有關文書送
    達之程序，依行政程序法之規定」，違反道路交通管理事件
    統一裁罰標準及處理細則第5條定有明文。次按「送達，於
    應受送達人之住居所、事務所或營業所為之，但在行政機關
    辦公處所或他處會晤應受送達人時，得於會晤處所為之」；
    「於應送達處所不獲會晤應受送達人時，得將文書付與有辨
    別事理能力之同居人、受僱人或應送達處所之接收郵件人員
    」；又「送達不能依前2條規定為之者，得將文書寄存送達
    地之地方自治或警察機關，並作送達通知書兩份，一份黏貼
    於應受送達人住居所、事務所、營業所或其就業處所門首，
    另一份交由鄰居轉交或置於該送達處所信箱或其他適當位置
    ，以為送達。前項情形，由郵政機關為送達者，得將文書寄
    存於送達地之郵政機關；寄存機關自收受寄存文書之日起，
    應保存3個月」，行政程序法第72條第1項、第73條第1項、
    第74條分別定有明文。另按行政機關依行政程序法而為文書
    之送達，專依該法律之規定，且該法並無準用民事訴訟法或
    刑事訴訟法關於寄存送達自寄存之日起10日生效規定之規定
    ，是文書合法寄存送達後，當自寄存之日起即時生效，並非
    於寄存之日起算10日生效，或自受送達人實際領取文書之日
    起生效（臺灣高等法院97年法律座談會第42、43號提案研討
    結果亦同此意見），合先敘明。
三、經查：
  (一)原處分機關以異議人即受處分人（下稱受處分人）黃迪揚所
    有之車牌號碼109-CNT號重型機車，於民國98年7月20日下午
    2時35分許，停放於臺北市○○○路○段130巷15號對面之禁
    止臨時停車處所，經臺北市停車管理工程處人員當場拍照採
    證，以受處分人有「在劃有紅線路段停車」之違規事實，依
    道路交通管理處罰條例第56條第1項第1款規定，逕行掣單舉
    發。嗣受處分人於舉發通知單上所載之應到案日期（即98年
    8月21日）前之98年8月4日向原舉發單位提出申訴，再於98
    年9月6日向原處分機關提出申訴，經原處分機關函請原舉發
    單位調查結果，仍認受處分人確有前開違規行為，原處分機
    關乃於99年6月17日，依道路交通管理處罰條例第56條第1項
    第1款之規定，裁處受處分人新臺幣（下同）600元之罰鍰。
    而該裁決書經原處分機關送交郵政機關以掛號郵寄方式，投
    遞至受處分人之居所地址即臺北縣新店市○○路75巷1號為
    送達時，因在送達處所未獲會晤應受送達人即受處分人本人
    ，亦無受領文書之同居人、受僱人，或接收郵件人員，遂於
    99年6月22日將裁決書寄存於新店大坪林郵局，並作送達通
    知書2份，1份黏貼於受處分人居所門首，另1份置於送達處
    所信箱或適當位置，以為送達各情，有上開舉發違反道路交
    通管理事件通知單、裁決書各1張（見本院卷第15頁、第17
    頁反面）、受處分人遷徙紀錄資料查詢結果4紙（見本院卷
    第37頁至第40頁）、受處分人聲明異議狀上所載之聯絡地址
    （見本院卷第4頁）、交通部公路總局臺北區監理所板橋監
    理站送達證書影本1紙（見本院卷第19頁）在卷足憑，揆諸
    上開規定及說明，堪認原處分機關已於99年6月22日合法寄
    存送達本件裁決書，並自該日發生合法送達之效力，不因受
    處分人實際上有無收受而有所異。
  (二)從而，本件裁決書既經合法送達，受處分人如對原處分機關
    所為之裁決不服欲提起聲明異議，依照前開法條說明，其提
    出聲明異議期間應自99年6月23日（即裁決書合法送達生效
    之翌日）起算20日（即至99年7月12日），又因受處分人非
    居住於處罰機關即原處分機關（機關地址：臺北縣中和市○
    ○路○段116號）所在之鄉、鎮、市，但居住於本院管轄區域
    ，依法院訴訟當事人在途期間標準第4條第1項第2款、第2條
    第1項之規定，尚須加計在途期間2日，是其異議期間應於99
    年7月14日即已屆滿，惟受處分人竟遲至99年10月18日始向
    原處分機關提出聲明異議狀，有該異議狀上原處分機關之收
    文章戳可證（見本院卷第4頁），是受處分人既已逾越法定
    20日聲明異議之不變期間，其聲明異議自屬不合法律上之程
    式且無從補正，應予以駁回。
據上論斷，應依道路交通案件處理辦法第18條前段，裁定如主文
。
中    華    民    國    99    年    11    月    19    日
                  交通法庭    法  官  謝昀璉
上正本證明與原本無異。
如不服本裁定，應於裁定送達後5 日內向本院提出抗告狀。
                              書記官  鄭雅文
中    華    民    國    99    年    11    月    23    日

司法院資訊處製作；財團法人民間司法改革基金會備份。
